【裁判字號】    97,訴,1401
【裁判日期】    971120
【裁判案由】    侵權行為損害賠償
【裁判全文】
臺灣臺北地方法院民事判決              97年度訴字第1401號
原      告  丁○○
            甲○○
共      同
訴訟代理人  彭志傑律師
被      告  丙○○
            乙○○
上列當事人間請求侵權行為損害賠償事件，本院於民國97年10月
31日言詞辯論終結，判決如下：
    主  文
原告之訴及假執行之聲請均駁回。
訴訟費用由原告負擔。
    事實及理由
一、原告起訴主張：
  （一）原告丁○○於民國93年12月27日起任職於被告丙○○經
        營之「宏均國際有限公司」（下稱宏均公司）擔任銷售
        員，原告甲○○則於96年8月間起擔任配班銷售員，茲
        因訴外人宏均公司位於臺北市○○路段138號7樓京華城
        百貨公司（下稱京華城）櫃位租約到期，決定於96年10
        月7日22時30分下班後撤櫃搬移至NOVA站前店（地址：
        臺北市○○路2號地下1樓），被告丙○○乃以電話通知
        原告丁○○可以提前1星期即於同年10月1日開始打包，
        之後亦有同事林雅凌以電話通知可先收貨打包，原告甲○○擔心不方便找到貨品，而提醒原告丁○○是否需開
        單留存，因此先開了幾張中國刀劍的單據，原告丁○○
        與甲○○交班時，並打電話給被告丙○○詢問是否要開
        單，被告丙○○說：「不用，而且東西是當天直接移到
        NOVA站前店，相信公司就不用開單了」，因此之後再收
        拾的貨品就沒有再開列單據。
  （二）原告2人直到撤櫃當天即96年10月7日下午，才將ZIPPO
        打火機、臺製折刀及INOVA等較高級手電筒，收到京華
        城的紙盒中（約30公分×40公分大小）及較大的紙箱內
        ，同日下午6、7時許，被告丙○○與其配偶即被告乙○○駕駛FREECA廂型車載運貨品至NOVA站前店，另有2名
        工人一起前來，被告乙○○駕駛廂型車陸續往返京華城
        與NOVA商場，直到晚間11時許，被告乙○○說因NOVA商
        場已經休息，無法進入放置貨品，就叫原告2人整理好
        自己私人物品先回家，還叫原告2人隔天直接前往NOVA
        進貨，由被告2人把車上東西先載回宏均公司倉庫放置
        ，於京華城現場則留有中國刀劍2至3箱、手電筒2至3箱
        、ZIPPO打火機展示箱，ZIPPO打火機1箱及臺製折刀1箱
        ，被告2人說隔天10月8日，其2人再至京華城載運剩下
        的貨品，原告2人及被告丙○○擔心貨品被翻動，就一
        起用較高的玻璃櫃共3至4個擋住這些貨品後，即與被告
        2 人一起搬貨到地下3樓的卸貨處，將貨品卸下後，原
        告2 人即搭乘電梯至1樓後離開京華城回家。
  （三）96年10月8日11時許，原告2人分別到達NOVA商場，宏均
        公司同事林雅凌及劉育君已先到達，原告2人即與林雅
        凌2人一起進貨，於10月8日、9日2天進貨時就陸續發覺
        似乎有2箱貨品（ZIPPO打火機及臺製折刀）沒有載來，
        便請訴外人林雅凌先向被告丙○○反應，幾經確定東西
        真的不見後，被告乙○○於96年10月10日至NOVA商場詢
        問原告2人，原告2人當場打電話給京華城樓管吳克遠，
        請吳克遠調閱監視器畫面，並請被告乙○○向警察局報
        案處理。嗣於96年10月12日，被告乙○○至NOVA商場跟
        原告甲○○說，其有去調閱96年10月7、8日之監視錄影
        帶，但僅錄到10月8日下午前之畫面，至下午後之畫面
        因遭鐵門擋住，致未能錄到，且錄到之畫面只有保全來
        回巡視及有兩個人拿椅子在附近坐一下便離開，被告乙○○還詢問原告甲○○該如何處理，原告甲○○一再向
        被告乙○○表示一定要報案，之後被告2人皆未就此事
        為任何表示。
  （四）直至96年11月12日，宏均公司發放10月份薪水時，被告
        乙○○於當日晚間9時許，至NOVA商場邀原告丁○○至
        商場旁邊之麥當勞，並說被告2人有跟京華城及警察去
        調查，警察說是內部人員的問題，要原告2人去警察局
        ，並在麥當勞之公共場所向原告丁○○稱：「我們有調
        帶子來看，看到東西就是你們拿的」、「你真的有那麼
        缺錢嗎？」、「你知不知道竊盜罪很嚴重，如果不承認
        就去警察局」等嚴重侵害原告丁○○名譽之行為。之後
        被告2人於同日要求原告2人至松山派出所，警員林志鴻
        私下向原告2人稱：「你們老闆有去調錄影帶，說是你
        們拿的，你們有拿就拿出來」等語，原告2人聽後極度
        難過與憤怒，並向警員表示沒有竊取宏均公司不見之貨
        品。
  （五）原告2人因迭遭被告2人於麥當勞、松山派出所不實指控
        原告2人竊取宏均公司貨品，已嚴重傷害原告2人之名譽
        ，因此於96年11月13日起離職，原告2人因宏均公司未
        發給96年10月份薪資，乃向中華民國勞資協進會申訴，
        該會於96年11月29日召開協調會，於協調會上，被告2
        人當眾指稱：「東西都是你們拿的，而且警方現在科學
        鑑識的科技很好可以看到你們東西都搬的一乾二淨，而
        且已經進入司法程序了，希望你們把東西交出來」等語
        ，在場之人包括協調人李明沅、原告丁○○之母親及友
        人俞祺祥，嗣原告2人於96年12月1日因接獲臺北市政府
        警察局松山分局通知書，至該分局接受訊問並製作筆錄
        ，得知被告丙○○以宏均公司名義對原告2人提出侵占
        、竊盜告訴，經原告丁○○製作筆錄後，該分局偵查員
        黃煇庭接到被告2人之電話，表示宏均公司遺失之貨品
        已於宏均公司倉庫尋獲，之後被告丙○○始至松山分局
        撤回告訴。
  （六）綜上，被告乙○○於96年11月12日在麥當勞之公開場所
        向原告丁○○稱：「我們有調帶子來看，看到東西就是
        你們拿的」、「你真的有那麼缺錢嗎？」、「你知不知
        道竊盜罪很嚴重，如果不承認就去警察局」等語，之後
        被告2人復於同日在松山派出所，對警員不實傳述指摘
        原告2人偷竊宏均公司貨品之事實，再於96年11月29日
        在中華民國勞資協進會協調時，不實指摘原告2人偷竊
        宏均公司之貨品，直至96年12月1日宏均公司遺失之貨
        品於該公司倉庫內尋獲時止，原告2人多少遭受親朋好
        友、京華城、NOVA商場同業人員之懷疑，身心遭受嚴重
        打擊，被告2人上揭行為已使原告2人之名譽遭受損害，
        惟被告2人迄今皆無回復原告2人名譽之任何補救措施，
        或向原告2人表示歉意之行為，為此，爰依民法第184條
        第1項前段、185條第1項前段及民法第195條第1項前段
        之規定，請求被告2人連帶賠償原告2人非財產上之損害
        各新臺幣（下同）50萬元等語。並聲明：(一)被告應連帶
        賠償原告丁○○50萬元，及自起訴狀繕本送達之翌日起
        至清償日止，按年息5％計算之利息。(二)被告應連帶賠
        償原告甲○○50萬元，及自起訴狀繕本送達之翌日起至
        清償日止，按年息5％計算之利息。(三)願供擔保請准宣
        告假執行。
二、被告則以：
  （一）被告丙○○為宏均公司負責人，被告乙○○為該公司股
        東，原告丁○○為該公司正式員工，原告甲○○則為臨
        時代班人員，96年9月間因京華城要求宏均公司轉換專
        櫃樓區，被告2人乃於9月底通知原告丁○○，告知96年
        10月7日下午公司會派員協助打包，拆櫃後再移到NOVA
        站前店，詎原告竟隱瞞被告2人，自行叫原告甲○○於
        96年10月5日下午前往京華城，其2人擅自將專櫃物品打
        包拆櫃，致宏均公司平白損失10月6、7日兩天假日之營
        業額，原告主張被告丙○○於96年9月底以電話告知貨
        品可提前於10月1日開始陸續打包云云，均屬杜撰之詞
        。
  （二）宏均公司貨品不見，被告2人原想大家仔細尋找，但原
        告2人唆使被告2人報警，警員要求被告2人提出錄影帶
        查明何人竊取方肯受理，被告2人即向京華城調出96年
        10月5日下午4至6時之錄影帶，發現原告2人已將專櫃貨
        品全部打包，且帶走2箱貨品離開，警員看過京華城錄
        影帶後，確定係原告2人竊取後始受理告訴。直至96年
        12月1日，林雅凌、劉育君前往京華城再度進櫃時，於
        原放置在京華城倉庫之空玻璃櫃內發現遺失物品（即ZI
        PPO打火機及臺製折刀各1箱）後，隨即打電話回公司，
        被告丙○○接獲後馬上以電話告知警員，表示失竊物品
        已尋獲，並撤回對原告2人之告訴，原告丁○○未請宏
        均公司派員協助清點打包，反而私下找臨時代班人員甲○○提前打包，導致貨品遺失，經調閱監視錄影帶，警
        員認定原告2人嫌疑重大，而受理告訴，被告2人為息事
        寧人而息訟，整起事件被告2人對原告2人之懷疑，合情
        合理，並不構成侵權行為等語。並聲明：(一)原告之訴及
        假執行之聲請均駁回。(二)如受不利之判決，願供擔保請
        准宣告免為假執行。
三、兩造不爭執之事項：
  （一）原告丁○○於93年12月27日起任職於宏均公司擔任正式
        銷售員，原告甲○○則於96年8月間起擔任配班銷售員
        （代班人員），其2人均於96年11月13日起離職，宏均
        公司於京華城櫃位租約於96年10月7日到期，應於96年
        10月8日起撤櫃搬移至NOVA站前店。
  （二）被告2人於96年10月9日發現宏均公司專櫃內之貨品短少
        ZIPPO打火機及臺製折刀各1箱，直至96年12月1日始於
        京華城倉庫之空玻璃櫃內尋獲。
  （三）被告乙○○於96年11月12日在麥當勞之公開場所，向原
        告丁○○稱：「我們有調帶子來看，東西是你們拿的」
        、「你真的有那麼缺錢嗎？」、「你知不知道竊盜罪很
        嚴重，如果不承認就去警察局」等語，復於同日至臺北
        市警察局松山分局松山派出所應訊時，向員警指摘傳述
        原告2人竊取宏均公司之貨品（即ZIPPO打火機及臺製折
        刀各1箱）。
  （四）原告2人因宏均公司未發給96年10月份之薪資，向中華
        民國勞資協進會申訴，被告2人於96年11月29日召開協
        調會時，當眾向原告2人稱：「東西都是你們拿的，警
        方現在科學鑑識的科技很好，可以看到你們東西都搬的
        一乾二淨，而且已經進入司法程序了，希望你們把東西
        交出來」等語，在場之人包括協調人李明沅、原告丁○○之母親及友人俞祺祥。
  （五）被告丙○○以宏均公司負責人之身分，於96年11月19日
        向臺北市警察局松山分局松山派出所對原告2人提出刑
        事竊盜、業務侵占等告訴，被告丙○○於同年12月1日
        知悉遺失之物品尋獲後，於同日向臺北市政府警察局松
        山分局松山派出所表示不願追究之意，嗣經臺灣臺北地
        方法院檢察署（下稱臺北地檢署）檢察官以96年度偵字
        第26492號為不起訴處分確定。
四、本件之爭點為：被告丙○○、乙○○是否因故意或過失不法
    侵害原告丁○○、甲○○之名譽權，而應負侵權行為損害賠
    償責任？茲就本院判斷分述如下：
  （一）按侵權行為所發生之損害賠償請求權，以有故意或過失
        不法侵害他人之權利為其成立要件，此觀諸民法第184
        條第1項之規定即明，若其行為並無故意或過失，即無
        令負侵權行為損害賠償責任之可言。本件原告主張被告
        2人於上揭時地指摘傳述原告2人竊取宏均公司遺失之貨
        品（即ZIPPO打火機及臺製折刀各1箱）之事實，固為被
        告2人所不爭執，惟被告2人否認有何侵權行為可言，並
        抗辯：渠等係因調閱京華城監視錄影帶，始懷疑原告2
        人竊取上開貨品等語，是自應由原告就被告2人之故意
        過失負舉證責任。
  （二）經查，被告丙○○於96年11月19日以宏均公司負責人身
        分對原告2人提出竊盜、業務侵占告訴時，指稱：我於
        10月10日13時許接獲公司員工通知櫃檯內東西好像有少
        ，我就向京華城主管調閱監視畫面，發現10月5日丁○○夥同代班甲○○將櫃檯內的東西收取打包放到箱子及
        手提袋內，共有兩次，時間分別為16時44分許及18時30
        分許，均往京華城球區方向帶離，約3至5分鐘兩人再回
        到櫃檯，我們公司櫃檯10月7日才打算撤櫃，但丁○○
        、甲○○於10月5日就自行帶走公司的商品等語（見臺
        北地檢署96年度偵字第26492號卷第18、19頁），復於
        同年11月24日警詢時提供監視錄影帶予松山派出所員警
        ，並指稱：10月5日16時42分許，丁○○、甲○○將1只
        紙箱子放置在玻璃櫃檯上（那玻璃櫃內置放打火機及折
        合刀，即是短少物品處所），並隱約見到他們陸陸續續
        將打火機及折合刀放置在那只紙箱子內，後來甲○○拿
        取那只紙箱子，丁○○手提京華城購物手提袋一起往球
        區方向走去，當日18時40分左右，甲○○又從櫃子下方
        拿出1只紙箱子，丁○○再次提取1只京華城購物手提紙
        袋，再次把1只紙箱子及京華城購物手提紙袋往球區方
        向帶走，我堅信公司遭竊短少物品都是在他們置放紙箱
        的地方，他們2人明知10月7日才能撤櫃，在未經公司同
        意下，擅自於10月4日起私下陸續打包，故意將庫存貨
        品混淆，造成公司無法盤點，直到10月9日才發現東西
        短少，且甲○○僅是代班人員，非公司正式員工，她沒
        有權利收我們櫃位的東西，且未經公司同意提早打包，
        實在很懷疑他們的動機等語（見同偵查卷第21、22頁）
        ，是被告丙○○於提出告訴時，所指稱懷疑原告2人竊
        取宏均公司物品之理由與被告2人於本院審理時抗辯之
        內容大致相符，均係因調閱監視錄影帶後，發現原告2
        人形跡可疑及其2人未經宏均公司之同意提早搬動櫃位
        內之貨品等情事。
  （三）本件被告2人將京華城提供之監視錄影帶轉錄為光碟後
        ，經本院當庭勘驗之結果為：「一96年10月5日下午4時
        23分：原告2人出現在螢幕上，在京華城櫃位上整理東
        西，下午4時44分時，原告甲○○手上拖著1袋東西，另
        1隻手拿著紙箱，原告丁○○手提紙袋，兩人一起走向
        垃圾場、電梯的方向。二96年10月5日下午6時40分：原
        告丁○○出現在螢幕上，手提京華城購物紙袋，走向京
        華城專櫃的櫃位，並蹲下整理東西，原告甲○○手上拿
        著紙箱走向櫃位，再與原告丁○○一起將地上的東西及
        紙箱拿起，走向電梯、垃圾場的方向，消失在螢幕上，
        之後原告2人再度出現在螢幕上，一起走向櫃位」等情
        （見本院卷第76頁），可見原告2人於96年10月5日撤櫃
        前3天（撤櫃日為10月8日）即開始清理宏均公司櫃位上
        置放之商品，原告2人出現於螢幕上時，手中係分持京
        華城購物紙袋及紙箱，雖依監視錄影帶畫面無法清楚由
        外觀窺視其內容物是否即為宏均公司遺失之物品，惟依
        被告提出之遺失物品照片所示（見本院卷第38頁），其
        外觀為印有京華城圖案之紙箱2只，規格亦與監視錄影
        帶畫面中被告2人手持之紙箱相似，參以被告2人抗辯渠
        等調閱京華城所提供96年10月3日至7日之監視錄影帶後
        ，並未發現該段期間內有何可疑者至宏均公司櫃位竊取
        商品之行為乙節，為原告2人所不爭執，則被告2人自有
        相當理由懷疑係原告2人所為，是被告2人於上揭時地指
        摘原告2人涉嫌竊取宏均公司遺失物品之行為，尚難認
        有何侵害原告2人名譽權之故意可言。
  （四）原告雖主張：宏均公司負責人丙○○及員工林雅凌曾以
        電話告知可於撤櫃前1星期（即10月1日起）將櫃位內之
        貨品打包云云，惟為被告丙○○所否認，且證人林雅凌
        亦證稱：我任職於宏均公司約5年，我沒有在96年9月底
        、10月初，打電話告知原告2人可提前陸續收宏均公司
        在京華城的貨物等語（見本院卷第52頁），是原告主張
        渠等係經宏均公司之同意，提前將櫃位內之貨品打包云
        云，尚乏依據，則被告執此懷疑原告2人擅自搬動物品
        之動機可議，並非全然無據。又被告2人依據調閱監視
        錄影帶之結果，僅係懷疑原告2人形跡可疑，可能竊取
        宏均公司遺失之貨品，並未向他人明確指摘原告2人確
        有竊盜犯行等情，業經證人即松山派出所承辦員警林志
        鴻及京華城樓管吳克遠到庭證述綦詳（見本院卷第48至
        50 頁），則被告2人僅係懷疑宏均公司遺失之貨品為原
        告2 人所竊，而於上揭時地向他人指摘傳述原告2人涉
        嫌竊盜之事實，並向臺北市警察局松山分局松山派出所
        提出竊盜告訴，亦難認有何侵害原告2人名譽權之過失
        可言。
  （五）另關於原告2人被訴竊盜、業務侵占案件，雖經臺北地
        檢署檢察官以96年度偵字第26492號為不起訴處分確定
        ，然係因證據不足所致，被告丙○○究否有故意構陷原
        告2人入罪之行為，仍須視所訴事實是否完全出於虛構
        為斷，若有出於誤會或懷疑有此事實而為申告，以致不
        能證明其所訴之事實為真實，縱被訴人不負刑責，因告
        訴人本即缺乏誣告之故意，故亦難謂此種申告有濫行興
        訟或侵權之可言。本件原告2人於96年10月5日即撤櫃前
        3天，既有未經公司同意擅自提前搬動櫃位物品之行為
        ，且經勘驗監視錄影帶之結果，原告2人有手持與宏均
        公司遺失物品相似包裝紙箱之情事，加以被告2人調閱
        京華城96年10月3日至7日監視錄影帶之結果，並未發現
        該段期間內有何可疑者至宏均公司櫃位竊取商品之行為
        等情，則被告丙○○出於懷疑而向刑事機關提出告訴，
        尚難認為有何故意構陷之情形，亦難據此認定被告2人
        有何不法侵害原告2人名譽之情事。
五、綜上所述，被告2人並無不法侵害原告2人名譽權之故意或過
    失可言，原告2人依侵權行為之法律關係，請求被告2人連帶
    給付各50萬元及其法定遲延利息，均為無理由，應予駁回。
    又原告之訴既經駁回，其假執行之聲請即失所依據，亦應併
    予駁回。
六、本案事證已臻明確，兩造其餘主張陳述及所提之證據，經審
    酌後核與本件判決結果不生影響，爰不一一論述，附此敘明
    。
七、據上論結，本件原告之訴為無理由，依民事訴訟法第78條，
    判決如主文。
中    華    民    國    97    年    11    月    20    日
                  民事第二庭    法  官  鍾素鳳
以上正本係照原本作成。
如對本判決上訴，須於判決送達後20日內向本院提出上訴狀。
中    華    民    國    97    年    11    月    20    日
                                書記官  林玗倩


司法院資訊處製作；財團法人民間司法改革基金會備份。
